【裁判字號】    98,交聲,673
【裁判日期】    980512
【裁判案由】    交管條例聲異
【裁判全文】
臺灣板橋地方法院交通事件裁定       98年度交聲字第673號
原處分機關  交通部公路總局臺北區監理所板橋監理站
異  議  人
即受處分人  甲○○
上列受處分人因違反道路交通管理處罰條例案件，對於交通部公
路總局臺北區監理所板橋監理站中華民國98年3 月17日所為之板
監裁字裁41-AEW607047號處分（原舉發案號：北市警交字第
AEW607047號）聲明異議，本院裁定如下：
    主  文
原處分撤銷。
甲○○汽車駕駛人轉彎時，不依標誌指示，處罰鍰新臺幣陸佰元
，並記違規點數壹點。
    理  由
一、原處分意旨略以：異議人即受處分人甲○○於民國97年4 月
    26日下午3 時32分許，騎乘車牌號碼VA6-995 號輕型機車，
    行經設有機慢車兩段左轉標誌之臺北市○○路與襄陽路口時
    ，因「不依標誌指示（機車未依規定兩段式左轉）」之違規
    行為，經執勤員警當場攔停製單舉發，爰依道路交通管理處
    罰條例第48條第1 項第2 款及第63條第1 項第1 款（裁決書
    漏引「第1 項第1 款」，應予補充）規定，裁處罰鍰新臺幣
    （下同）1800元，並記違規點數1 點。
二、聲明異議意旨略以：異議人並未拒絕簽收舉發違反道路交通
    管理事件通知單，且當時開單員警並未告知異議人到案處所
    及日期，致異議人無從繳納600 元罰鍰，異議人隔了1 年才
    收到本件裁決書，罰鍰變為3 倍，而且還記違規點數1 點，
    為此聲明異議，請求撤銷原處分等語。
三、按汽車駕駛人轉彎時，不依標誌、標線、號誌指示者，處
    600 元以上1800元以下罰鍰，並予記違規點數1 點，道路交
    通管理處罰條例第48條第1 項第2 款及第63條第1 項第1 款
    分別定有明文。
四、經查：本件異議人對於前述違規事實並無爭執，核與證人即
    取締員警陳勝德於本院具結證述之情節相符，堪信真實，是
    原處分機關依據道路交通管理處罰條例第48條第1 項第2 款
    及第63條第1 項第1 款，認定異議人有上開違規事實，並據
    以開罰記點，原非無據。惟按當場舉發者，應填記駕駛人或
    行為人姓名、性別、出生年月日、地址、身分證統一編號及
    車主姓名、地址、車牌號碼、車輛種類。被查獲之駕駛人或
    行為人為受處分人時，應於填記通知單後將通知聯交付該駕
    駛人或行為人簽名或蓋章收受之；拒絕簽章者，仍應將通知
    聯交付該駕駛人或行為人收受，並記明其事由及交付之時間
    ；拒絕收受者，應告知其應到案時間及處所，並記明事由與
    告知事項，視為已收受，違反道路交通管理事件統一裁罰標
    準及處理細則第11條第1 項第1 款定有明文。本件異議人經
    警員開單舉發之經過，固經證人陳勝德於本院調查時證稱：
    異議人當時認為其係綠燈左轉，沒有簽收舉發違反道路交通
    管理事件通知單就離開，伊有拿舉發通知單給異議人簽，但
    異議人不簽收，所以伊告知異議人應到案處所及日期，且在
    舉發通知單上註明事由，事後沒有再補寄舉發通知單等語（
    見本院98年4月23日訊問筆錄），然衡以本件異議人違規時
    間迄證人陳勝德於本院作證時已近1年，而警員平日值勤取
    締之案件眾多，本案異議人之違規情節亦無何重大特殊之處
    ，證人陳勝德是否能就約1年前之舉發情節清楚回憶，已非
    無疑，且證人陳勝德經本院詢之異議人於案發時是否有出示
    保險證乙節，亦答稱因時隔約1年，其不確定異議人有無出
    示保險證（見同上訊問筆錄），足佐證人陳勝德對於本案之
    舉發經過，確有無法精確回憶之情事。再觀諸卷附舉發違反
    道路交通管理事件通知單收受通知聯者簽章欄內「已告知
    當事人到案處所及日期」、「拒簽收」等記載之筆跡，明顯
    與該通知單上其他欄位字跡之濃淡、粗細不同，足認上開欄
    位之記載應非與其他欄位之內容同時填列，則證人陳勝德於
    開單時是否確已清楚明確告知異議人本案應到案之日期（97
    年5 月11日）及到案處所（板橋監理站），本院認仍有合理
    之懷疑，基於事證有疑應利於受處分人之原則，應認本件實
    質之告知程序存有瑕疵，不得逕依前開規定視為已將舉發通
    知單交付異議人收受。此外，復查無其他事證足認原舉發單
    位或原處分機關曾另行將上開舉發通知單送達異議人，其舉
    發之送達程序難謂適法，自不得將異議人因此遲誤到案期間
    之不利益結果遽由異議人承受，原處分機關逕以異議人逾越
    應到案期限60日以上，而對異議人為較高金額之裁罰，尚有
    未洽，本件異議人之異議為有理由，應由本院將原處分撤銷
    ，另依道路交通管理處罰條例條例第48條第1 項第2 款、第
    63條第1 項第1 款、違反道路交通管理事件統一裁罰基準表
    等規定，裁處異議人罰鍰600 元，並記違規點數1 點，以資
    適法。
五、據上論斷，應依道路交通管理處罰條例第48條第1 項第2 款
    、第63條第1 項第1 款，道路交通案件處理辦法第20條，裁
    定如主文。
中    華    民    國    98    年    5     月    12    日
                    交通法庭  法  官   吳佳穎
以上正本證明與原本無異
如不服本裁定應於送達後5日內向本院提出抗告狀
                                書記官  黃炎煌
中    華    民    國    98    年    5     月    12    日


司法院資訊處製作；財團法人民間司法改革基金會備份。
